【裁判字號】    97,訴,3695
【裁判日期】    971231
【裁判案由】    毒品危害防制條例
【裁判全文】
臺灣臺中地方法院刑事判決              97年度訴字第3695號
公  訴  人  臺灣臺中地方法院檢察署檢察官
被      告  甲○○
                    （現另案於臺灣臺中監獄執行中）
上列被告因違反毒品危害防制條例案件，經檢察官提起公訴（97
年度毒偵字第4285號），本院判決如下：
    主    文
甲○○施用第一級毒品，累犯，處有期徒刑壹年壹月。扣案之第
一級毒品海洛因包（合計淨重貳拾貳點零壹公克，空包裝總重
壹點伍公克）、第二級毒品甲基安非他命肆包（毛重拾玖點玖
公克）沒收銷燬之，扣案之夾鏈袋拾玖個，均沒收。
    犯 罪 事 實
一、甲○○前於民國85年間，因2次違反槍砲彈藥刀械管制條例
    案件、搶奪、贓物、違反肅清煙毒條例及竊盜等案件，經臺
    灣彰化地方法院以85年度訴字第644號及85年度易字第1586
    號分別判處有期徒刑3月、7月、1年、10月、3年2月及1年，
    合併定應執行有期徒刑6年5月；復因違反麻醉藥品管理條例
    案件，經臺灣彰化地方法院以85年度易字第1771號判處有期
    徒刑8月，並與上開罪刑除竊盜之有期徒刑1年外，合併定應
    執行有期徒刑6年1月；復於87年間，因違反麻醉藥品管理條
    例案件，經臺灣彰化地方法院以85年度易字第911號判處有
    期徒刑6月確定，並與上開竊盜案之有期徒刑1年，合併定應
    執行有期徒1年4月，86年2月19日入監執行，嗣經假釋出監
    並付保護管束，嗣該假釋經撤銷，執行殘刑3年2月1日，於
    95年11月22日縮短刑期執行完畢。其前於91年間，因施用毒
    品案件，經臺灣彰化地方法院裁定令入勒戒處所施以觀察、
    勒戒，經認有繼續施用傾向，經裁定令入戒治處所強制戒治
    ，於92年11月16日執行完畢釋放。詎其仍不知悛悔，復於97
    年7月30日20時許，基於施用第一級及第二級毒品之犯意，
    在行駛於臺中縣烏日鄉○○路與學田路之車上，以將海洛因
    、甲基安非他命放入夾鏈袋內混合後，放入香煙點燃吸煙之
    方式，施用第一級毒品海洛因及第二級毒品甲基安非他命1
    次。嗣為警於97年7月30日21時5分許，在臺中縣烏日鄉○○
    路○段與學田路口查獲，並扣得第一級毒品海洛因3包（合計
    淨重22.01公克，空包裝總重1.35公克）、第二級毒品甲基
    安非他命4包（毛重19.9公克）及夾鍊袋39個等物，並經甲
    ○○同意採集其尿液送驗，結果呈可待因、嗎啡、安非他命
    及甲基安非他命陽性反應。
二、案經臺中縣警察局烏日分局報告臺灣臺中地方法院檢察署檢
    察官偵查起訴。
    理    由
一、訊據被告甲○○對其於前揭時、地施用第一級毒品海洛因、
    第二級毒品甲基安非他命之犯罪事實坦承不諱，且其為警查
    獲時，所採尿液送中山醫學大學附設醫院檢驗結果，呈可待
    因、嗎啡、安非他命、甲基安非他命陽性反應等情，有該院
    檢驗科藥物檢測中心出具之尿液檢驗報告1紙存卷可稽，而
    扣案之粉未3包，經送法務部調查局濫用藥物實驗室檢驗結
    果，確呈海洛因成分（合計淨重22.01公克，空包裝總重1.3
    5公克），有該局97年8月25日調科壹字第09723034510號鑑
    定書在卷為憑，另有第二級毒品甲基安非他命4包（毛重19.
    9公克）及被告所有供其施用之夾鍊袋39個扣案足資佐證。
    而海洛因施用入人體後水解還原成嗎啡，再循嗎啡之代謝方
    式排出體外，已據行政院衛生署藥物食品檢驗局（81）藥檢
    壹字第006431號函說明可資參考。另人體施用安非他命後，
    主要代謝物中有未改變形態之安非他命，而無甲基安非他命
    之代謝物；而人體施用甲基安非他命後，主要代謝物中會呈
    甲基安非他命及安非他命陽性反應，有法務部調查局93年5
    月4日調科壹字第09362413980號函釋綦詳。顯見被告關於曾
    於上開時、地施用第一級毒品海洛因、第二級毒品甲基安非
    他命，應與事實相符。
二、按國內甲基安非他命施用方式主要以燒煙吸食為主，而海洛
    因施用方式有注射方式（以針筒施打）或以燒煙吸食，兩者
    是否可同時、同日施用，依藥理作用區分海洛因係中樞神經
    抑制劑，安非他命類毒品係中樞神經興奮劑，二者作用機轉
    不同，本不宜共用，然對毒品施用者並無考慮此一原則的必
    要，通常可視其習性，同時、同日施用任何毒品；海洛因與
    安非他命（常見為甲基安非他命）燃燒或加熱燒烤時，可能
    產生降解，其降解程度因燒烤溫度高低不同而異，惟仍有可
    能部分海洛因及甲基安非他命維持原態，故仍能達到海洛因
    及甲基安非他命之施用效果，另部分燃燒或燒烤之降解物如
    海洛因降解之六－乙醯嗎啡及嗎啡亦具有與海洛因相同之藥
    理作用；又若將海洛因與安非他命（國內通常吸食的應為甲
    基安非他命）混合置於玻璃球中以燒烤方式吸食，於吸食者
    之尿液中應可檢出嗎啡（海洛因主要代謝物之一）、甲基安
    非他命之陽性反應等情，分別有法務部調查局93年7月12日
    調科壹字第09300262550函各1份附行政院衛生署管制藥品管
    理局93年8月17日管檢字第0930007733號函、93年9月6日管
    檢字第0930008112號函可資參照。又按內政部警政署刑事警
    察局關於海洛因及甲基安非他命是否可同時摻入香煙吸食一
    節，雖未實際從事相關實驗研究，但就其以往受理之相關案
    件，確實有此種吸食案例，有該局94年1月18日刑鑑字第093
    0247753號函可參。準此，海洛因與甲基安非他命以燃燒時
    之降解程度、藥理作用雖均有不同，然並非無同時施用之可
    能，且同時施用時，其尿液檢驗結果仍可呈現嗎啡及甲基安
    非他命陽性反應，允無疑義。是被告於警、偵訊及本院審理
    時均供稱係將海洛因及甲基安非他命放入夾鏈袋中再放入香
    煙內點燃，同時施用海洛因及甲基安非他命等情，仍屬可能
    。
  (三)綜上各節，本件並無其他積極證據，足資證明被告係分別施
    用海洛因及甲基安非他命，本諸罪疑唯輕原則，應依被告所
    供述，認定被告係同時、同地施用海洛因及甲基安非他命1
    次。
三、被告前於因施用毒品案件，經本院裁定令入勒戒處所施以觀
    察勒戒，嗣因認有繼續施用傾向，並經本院裁定令入戒治處
    所施以強制戒治，於92年11月16日執行完畢釋放後，於5年
    內再犯本案，依毒品危害防制條例第23條第2項之規定，應
    依法追訴處罰。本件事證明確，被告施用第一級毒品海洛因
    及第二級毒品甲基安非他命之犯行，均洵堪認定，應依法論
    科。
四、查海洛因、甲基安非他命分別係毒品危害防制條例第2條第2
    項第1款、第2款所規定之第一級、第二級毒品。核被告所為
    係犯同條例第10條第1項之施用第一級毒品罪及同條第2項之
    施用第二級毒品罪。其因施用而持有海洛因及甲基安非他命
    之行為，意在供己施用，故持有之低度行為，應為施用之高
    度行為所吸收，均不另論罪。被告同時、同地施用海洛因及
    甲基安非他命，係一行為同時觸犯施用第一級毒品罪及施用
    第二級毒品罪，為想像競合犯，應依刑法第55條之規定，從
    一重之施用第一級毒品罪處斷，公訴人認被告係分別施用海
    洛因及甲基安非他命各1次，罪名互殊，犯意各別，應分論
    併罰，容有誤會。又被告前於85年間，因2次違反槍砲彈藥
    刀械管制條例、搶奪、贓物、違反肅清煙毒條例及竊盜等案
    件，經臺灣彰化地方法院以85年度訴字第644號及85年度易
    字第1586號分別判處有期徒刑3月、7月、1年、10月、3年2
    月及1年，合併定應執行有期徒刑6年5月；復因違反麻醉藥
    品管理條例案件，經臺灣彰化地方法院以85年度易字第1771
    號判處有期徒刑8月，並與上開罪刑除竊盜之有期徒刑1年外
    ，合併定應執行有期徒刑6年1月；復於87年間，因違反麻醉
    藥品管理條例案件，經臺灣彰化地方法院以85年度易字第91
    1號判處有期徒刑6月確定，並與上開竊盜案之有期徒刑1年
    ，合併定應執行有期徒1年4月，86年2月19日入監執行，嗣
    經假釋出監並付保護管束，嗣該假釋經撤銷，執行殘刑3年2
    月1日，於95年11月22日縮短刑期執行完畢之事實，有臺灣
    高等法院被告前案紀錄表在卷足參，其受有期徒刑之執行完
    畢後，5年以內再故意犯本案有期徒刑以上之罪，為累犯，
    應依刑法第47條第1項之規定，加重其刑。審酌被告前因施
    用毒品犯行，經觀察、勒戒及強制戒治後，竟猶不知警惕，
    故態復萌，再施用毒品不輟，無視於毒品對於自身健康之戕
    害及國家對於杜絕毒品犯罪之禁令，惡性非輕，及其犯罪後
    坦認犯行之態度等一切情狀，量處如主文所示之刑。另扣案
    之海洛因3包（合計淨重22.01公克，空包裝總重1.35公克）
    及甲基安非他命4包（毛重19.9公克），為被告所有供其施
    用之毒品，業經其自陳明確，應依毒品危害防制條例第18條
    第1項前段之規定，沒收銷燬之，另扣案之夾鏈袋39個，係
    被告所有供其混合施用毒品海洛因及甲基安非他命之物，亦
    據被告陳明在卷，應依刑法第38條第1項第2款之規定宣告沒
    收。
五、據上論斷，應依刑事訴訟法第299條第1項前段，毒品危害防
    制條例第10條第1項、第2項、第18條第1項前段，刑法第11
    條、第55條、第47條第1項、第38條第1項第2項，判決如主
    文。
本案經檢察官乙○○到庭執行職務。
中    華    民    國    97    年    12    月    31    日
            刑事第十四庭  審判長法  官  陳  葳
                                法  官  洪堯讚
                                法  官  李慧瑜
以上正本證明與原本無異。
如不服本判決應於收受判決後10日內向本院提出上訴書狀，並應
敘述具體理由；其未敘述上訴理由者，應於上訴期間屆滿後20日
內向本院補提理由書（均須按他造當事人之人數附繕本）「切勿
逕送上級法院」。
                                書記官  陳青瑜
中    華    民    國    97    年    12    月    31    日
附錄論罪科刑法條
毒品危害防制條例第10條
施用第一級毒品者，處 6 月以上 5 年以下有期徒刑。
施用第二級毒品者，處 3 年以下有期徒刑。


司法院資訊處製作；財團法人民間司法改革基金會備份。
